【裁判字號】    97,交易,24
【裁判日期】    970918
【裁判案由】    過失傷害
【裁判全文】
臺灣基隆地方法院刑事判決              97年度交易字第24號
公  訴  人  臺灣基隆地方法院檢察署檢察官
被      告  乙○○
上列被告因過失傷害案件，經檢察官提起公訴（97年度偵字第
972號），本院判決如下︰
    主  文
乙○○因過失傷害人，處有期徒刑貳月，如易科罰金以新台幣壹
仟元折算壹日。
    事  實
一、乙○○於民國97年1月3日上午8時許，騎乘車號AG3─217號
    機車，沿基隆市○○區○○路由安樂路一段往麥金路方向行
    駛，途經麥金路240號前安國橋前，理應注意車輛行駛時，
    駕駛人應注意車前狀況，隨時採取必要之安全措施，及車輛
    行駛無號誌岔路口時，其提前左轉彎未讓直行車先行，而依
    當時之天候晴、日間自然光，路面乾燥無缺陷，無障礙物等
    情形又無不能注意之情事，竟疏於注意而貿然提前左轉，適
    同一時、地，有甲○○騎乘車號QZ6─775號機車，沿同路由
    基隆市○○路往安樂路一段方向行駛，亦未注意車前狀況，
    及行經無號誌岔路口，未減速慢行作隨時停車之準備，遂於
    該路口發生擦撞，致甲○○人車倒地，因而受有臉部骨折、
    下巴擦傷、牙齒斷裂等傷害。
二、案經甲○○訴由基隆市警察局第四分局報告臺灣基隆地方法
    院檢察署檢察官偵查起訴。
    理  由
一、訊據被告乙○○固坦承有於上開時、地騎乘機車，與告訴人
    甲○○騎乘之機車發生擦撞，甲○○因而受傷之事實，然矢
    口否認有何過失傷害之行為，辯稱：「當時我騎機車行經基
    隆市○○路安國橋前要左轉，是甲○○從我機車前方向我撞
    過來，是甲○○騎車來撞我，我並沒有過失。甲○○牙齒斷
    裂的傷與車禍無關。」云云。經查：
  (一)被告騎乘車號AG3─217號機車，在基隆市○○路安國橋前，
    竟疏於注意車前狀況及車輛行駛無號誌岔路口時應讓直行車
    先行而提前左轉，導致撞擊騎機車直行之甲○○，而受有臉
    部骨折、下巴擦傷、牙齒斷裂等傷害之事實，業據告訴人甲
    ○○於警訊及偵查中指訴甚詳（見偵卷第6至8、31至33頁）
    ，核與卷內所附道路交通事故現場圖、道路交通事故調查報
    告表(一)(二)、道路交通事故車禍談話紀錄表、現場及車輛照片
    、長庚紀念醫院基隆分院診斷證明書相符，堪認告訴人甲○
    ○前開之指述與事實相符，可以採信。又本件經本院依職權
    送請臺灣省基宜區車輛行車事故鑑定委員會鑑定結果，亦認
    定：「乙○○駕駛重機車，行經無號誌岔路口，提前左轉彎
    且未讓迎面直行車先行，為肇事主因。甲○○駕駛輕機車，
    行經無號誌岔路口，疏未減速慢行，作隨時停車之準備，為
    肇事次因。」，有該委員會97年5月21日基宜鑑字第0975000
    990號函暨函附鑑定書在卷可佐，堪認被告騎乘機車確有前
    開過失責任無訛，被告空言否認，即非可採。關於甲○○駕
    駛輕機車行經無號誌岔路口，疏未減速慢行，作隨時停車準
    備為肇事次因，亦有過失部分，此為民事過失相抵減責，與
    被告上開過失責任無涉，併此敘明。至於告訴人甲○○牙齒
    斷裂部分，雖卷附之急診診斷證明書上僅記載「顏面股骨折
    、下巴撕裂傷」，然經本院函查基隆長庚醫院之結果，認為
    ：「依病歷所載，甲○○於97年1月3日至本院急診就醫，當
    時主訴因車禍致下巴撕裂傷、左顳顎關節處疼痛，經醫師診
    視發現病患有下頷骨左側踝骨折、下巴撕裂傷及牙齒斷裂之
    傷勢，於97年1月4日接受骨折復位、上下頷骨鋼絲固定手術
    及下巴傷口縫合治療，因病患於97年1月3日至本院急診就醫
    當時即有牙齒斷裂及張口受限之傷勢，故其於本院牙科就醫
    之傷勢與其97年1月3日急診就醫之傷勢，係屬同一傷害事件
    所致。」，有該院97年6月30日（97）長庚院基法字第136號
    函暨函附之病歷資料在附卷可憑，足認告訴人甲○○確因於
    上開時、地與被告之機車發生碰撞後，受有上開傷害。
  (二)按「汽車行駛至交岔路口，其行進、轉彎，應依下列規定：
    ...二、行至無號誌或號誌故障而無交通指揮人員指揮之交
    岔路口，支線道車應暫停讓幹線道車先行。未設標誌、標線
    或號誌劃分幹、支線道者，少線道車應暫停讓多線道先行；
    車道數相同時，轉彎車應暫停讓直行車先行；同為直行車或
    轉彎車者，左方車應暫停讓右方車先行。但在交通壅塞時，
    應於停止線前暫停與他方雙向車輛互為禮讓，交互輪流行駛
    。... 七、轉彎車應讓直行車先行。... 」道路交通安全規
    則第102條第1項第2款、第7款定有明文。被告騎乘機車，自
    應注意上述道路交通安全，而觀諸卷附道路交通事故調查報
    告表(一)(二)所載，本件車禍發生時係天候晴、日間自然光，路
    面乾燥無缺陷，無障礙物，客觀狀況並無使被告不能注意之
    情形，其竟於騎乘機車時有如前認定之疏未注意車前狀況及
    行經無號誌岔路口，提前左轉彎且未讓迎面直行車先行之情
    形，因而肇事，致告訴人甲○○受傷，其對於本件車禍之發
    生有疏未注上述交通安全之過失，乃至堪認定，且其過失肇
    事行為，與甲○○受傷間，具有相當因果關係。
  (三)綜上，本案事證明確，被告之犯行洵堪認定，應依法論科。
二、核被告所為，係犯刑法第284條第1項前段之過失傷害罪。爰
    審酌被告過失程度、告訴人甲○○傷勢非輕、被告犯後否認
    犯行之態度，及其迄未與甲○○達成和解，賠償甲○○所受
    之損害等一切情狀，量處如主文所示之刑，並諭知易科罰金
    之折算標準，以資懲戒。
據上論斷，應依刑事訴訟法第299條第1項前段，刑法第284條第1
項前段、第41條第1項前段，刑法施行法第1條之1，判決如主文
。
本案經檢察官張志明到庭執行職務。
中    華    民    國    97    年    9    月    18    日
                        刑事第四庭法  官    何怡穎
以上正本證明與原本無異。
如不服本判決應於收受本判決後10日內向本院提出上訴書狀，其
未敘述上訴理由者，並得於提起上訴後10日內向本院補提理由書
狀（均須按他造當事人之人數附繕本）「切勿逕送上級法院」。
中    華    民    國    97    年    9    月    18    日
                                  書記官    鄭梅君
附錄論罪法條
刑法第284條第1項
因過失傷害人者，處6月以下有期徒刑、拘役或5百元以下罰金，
致重傷者，處1年以下有期徒刑、拘役或5百元以下罰金。


司法院資訊處製作；財團法人民間司法改革基金會備份。
